臺灣士林地方法院民事簡易判決
                                    111年度士簡字第130號
原      告  王浥珣  
訴訟代理人  財團法人法律扶助基金會  張靖珮律師
被      告  張素卿  


上列當事人間因被告過失傷害案件（110年度審交簡字第250號）
，原告提起刑事附帶民事訴訟請求損害賠償事件（110年度審交
附民字第280號），經本院刑事庭裁定移送前來，本院於民國111
年2月10日言詞辯論終結，本院判決如下：
    主  文
被告應給付原告新臺幣壹拾捌萬貳仟參佰元，及自民國一百一十
一年一月二十八日起至清償日止，按年息百分之五計算之利息。
原告其餘之訴駁回。
本判決原告勝訴部分得假執行。
原告其餘假執行之聲請駁回。
    事實及理由要領
一、按訴狀送達後，原告不得將原訴變更或追加他訴；但請求之
    基礎事實同一、擴張或減縮應受判決事項之聲明者，不在此
    限，民事訴訟法第255條第1項但書第2款、第3款定有明文。
    又依同法第436條第2項之規定，前揭規定於簡易訴訟程序亦
    適用之。查原告起訴時訴之聲明為：「被告應給付原告新臺
    幣（下同）585640元，及自刑事附帶民事起訴狀繕本送達翌
    日起至清償日止，按年息百分之五計算之利息。」，嗣於訴
    訟程序進行中，原告減少看護費用、增加醫療費用之請求，
    並變更訴之聲明為：「被告應給付原告新臺幣562300元，及
    自刑事附帶民事起訴狀繕本送達翌日起至清償日止，按年息
    百分之五計算之利息。」，核其上開變更請求部分，應屬縮
    減應受判決事項之聲明，揆諸前揭之規定，應予准許。又被
    告經合法通知，未於言詞辯論期日到場，且無民事訴訟法第
    386條所列各款情事，爰依原告之聲請，由其一造辯論而為
    判決。
二、原告起訴主張：被告於民國109年9月7日13時16分許，駕駛
    車牌號碼000-0000號自用小客車，自臺北市○○區○○○路0段00
    號常殷品天廈停車場車道駛出，本應注意車前狀況，並隨時
    採取必要之安全措施，且應注意車輛起駛前，應注意前後左
    右有無障礙或車輛，並應讓行進中之車輛優先通行，而依當
    時天候晴、日間自然光線、路面係乾燥無缺陷之柏油路、路
    況係無障礙物、視距良好等情形，並無不能注意之情事，竟
    疏未注意貿然起步行駛，適原告騎乘車牌號碼000-000號重
    型機車，沿延平北路1段由北往南方向直行至上開地點，遭
    被告上開車輛撞擊（下稱系爭事故），致原告人車倒地並受
    有左足第一趾開放性骨折併甲床撕裂傷、腹部挫傷、右膝擦
    傷、左腳大拇指開放性骨折併指甲脫落、子宮內血腫3.7×0.
    87公分、妊娠29週併早發性陣痛及胎盤後血塊等傷害，原告
    因被告上述行為而支出看護費用60000元、醫療費用2300元
    ，並因此受有精神上損害而請求精神慰撫金500000元，共計
    562300元，爰依侵權行為損害賠償之法律關係提起本件訴訟
    ，並聲明被告應給付原告562300元，及自刑事附帶民事起訴
    狀繕本送達翌日起至清償日止，按年息百分之五計算之利息
    ，且願供擔保，請准宣告假執行。
三、得心證之理由:
　㈠按因故意或過失，不法侵害他人之權利者，負損害賠償責任
    ；又汽車、機車或其他非依軌道行駛之動力車輛，在使用中
    加損害於他人者，駕駛人應賠償因此所生之損害；又不法侵
    害他人之身體或健康者，對於被害人因此喪失或減少勞動能
    力或增加生活上之需要時，應負損害賠償責任；又不法侵害
    他人之身體、健康、名譽、自由、信用、隱私、貞操，或不
    法侵害其他人格法益而情節重大者，被害人雖非財產上之損
    害，亦得請求賠償相當之金額，民法第184條第1項前段、第
    191條之2、第193條第1項及第195條第1項前段分別定有明文
    。查原告主張於前揭時地騎乘上開機車與被告所駕駛之前開
    車輛發生碰撞致其受有上開傷勢之事實，業經本院以110年
    度審交簡字第250號刑事判決認被告涉犯過失傷害罪而判處
    拘役50日確定在案，此有上開刑事簡易判決及臺灣高等法院
    被告前案紀錄表在卷可參，復經本院依職權調閱前開刑事案
    件卷宗查閱無訛，而被告經合法通知無正當理由未到場，亦
    未提出書狀為任何具體的聲明及陳述，應堪信原告之主張為
    真實。是原告依侵權行為之法律關係，請求被告負損害賠償
    責任，於法當屬有據。
　㈡茲就原告主張之各項損害賠償請求有無理由，判斷如下：
　  1.醫療費用部分:
　　　原告主張因系爭事故受有前述傷勢，並支出醫療費用2300
      元等情，業據其提出臺灣大學醫學院附設醫院急診及門診
      醫療費用收據、馬偕紀念醫院醫療費用收據、錫安婦產科
      內科診所藥品明細收據等影本為證，是原告請求此部分之
      醫療費用2300元，自屬有據。
　  2.看護費用部分:
　　  按親屬代為照顧被害人之起居，固係基於親情，但親屬看
      護所付出之勞力並非不能評價為金錢，雖因二者身分關係
      而免除被害人之支付義務，惟此種基於身分關係之恩惠，
      自不能加惠於加害人。故由親屬看護時雖無現實看護費之
      支付，仍應認被害人受有相當於看護費之損害，得向加害
      人請求賠償，始符公平原則（最高法院109年度台上字第1
      296號判決意旨參照）。查本件原告主張其因系爭事故而
      需專人照顧1個月之事實，業據其提出臺灣大學醫學院附
      設醫院診斷證明書為證，且其上明確記載醫師囑言:「病
      人於2020年9月7日13時44分至本院急診，經診斷治療及留
      院觀察後，於2020年9月7日17時45分離院，2020年9月11
      日於骨科門診追蹤，休養六週，專人照護一個月，宜於門
      診追蹤治療。」等內容，足見原告於休養期間確有專人照
      護1個月之必要，而原告既有專人照護必要，又未請專業
      看護，則其主張係由家屬看護，尚屬合理，且原告雖未提
      出看護費支付單據，揆諸前揭判決意旨，仍得請求賠償相
      當於看護費用之損害，況原告主張以每日2000元計算看護
      費用，核與目前社會聘請專人看護費用相當，並未逾越一
      般市場行情，是原告請求之看護費用60000元（計算式：2
      000元×30日＝60000元），亦屬有據。
　  3.精神慰撫金部分：
　　　又不法侵害他人之人格權，被害人受有非財產上損害，請
      求加害人賠償相當金額之慰撫金時，法院對於慰撫金之量
      定，應斟酌實際加害情形、所造成之影響、被害人痛苦之
      程度、兩造之身分地位、經濟狀況及其他各種狀況，以核
      定相當之數額（最高法院47年台上字第1221號、51年台上
      字第223號號判決意旨參照）。又民法第195條第1項雖規
      定，不法侵害他人之身體、健康、名譽者，得請求賠償相
      當金額之非財產上之損害，惟所謂相當，除斟酌雙方身分
      資力外，尤應兼顧加害程度與其身體、健康影響是否重大
      以為斷（最高法院89年度台上字第1952號判決意旨參照）
      。本件原告主張其因系爭事故受有上開傷勢，致原告生活
      因換藥、無法碰水等事項飽受不便，且因事發時懷有身孕
      ，突遭車禍飽受驚嚇，擔心危及腹中胎兒健康狀況，致其
      精神上受有相當痛苦，而請求精神上損害賠償，經本院審
      酌被告以上開行為侵害原告之身體權，造成原告生活不便
      ，且原告於系爭事故時懷有近29週身孕，其不法侵害原告
      身體權情節非輕，兼衡原告係高中畢業，從事服務業，家
      境小康，而被告係高職畢業，目前為家管，家境勉持，此
      有本院調取之前開刑事案件卷宗可稽，兼衡兩造身分、地
      位及經濟能力、被告侵權行為之手段、方法及加害程度、
      原告之痛苦程度等一切情狀，認為原告就被告前揭侵權行
      為所得請求精神上之損害賠償金額，以12萬元為適當。
    綜上，原告主張因系爭事故所得請求之損害賠償金額計為18
    2300元（計算式：2300＋60000＋120000＝182300）。
  ㈢又給付無確定期限者，債務人於債權人得請求給付時，經其
    催告而未為給付，自受催告時起，負遲延責任；其經債權人
    起訴而送達訴狀，或依督促程序送達支付命令，或為其他相
    類之行為者，與催告有同一之效力；又遲延之債務，以支付
    金錢為標的者，債權人得請求依法定利率計算之遲延利息；
    又應付利息之債務，其利率未經約定，亦無法律可據者，週
    年利率為百分之五，民法第229條第2項、第233條第1項前段
    、第203條分別定有明文。查本件請求被告給付侵權行為損
    害賠償事件，未經原告舉證證明定有期限，應認屬未定期限
    債務，依上開規定，被告應自受催告時起始負遲延責任，而
    本件刑事附帶民事訴訟起訴狀繕本，業於111年1月27日送達
    被告，此有送達證書附卷可參，是原告就上揭所得請求之金
    額，尚得請求自起訴狀繕本送達之翌日即111年1月28日起至
    清償日止，按年息百分之五計算之利息。從而，原告依上開
    法律關係，求為判決如主文第1項所示，為有理由，應予准
    許，逾此範圍之請求，為無理由，應予駁回。
四、本件係就民事訴訟法第427條第1項適用簡易程序所為被告部
    分敗訴之判決，依同法第389條第1項第3款規定，應依職權
    就原告勝訴部分宣告假執行；而本件係刑事附帶民事訴訟，
    由刑事合議庭依刑事訴訟法第504條第1項前段裁定移送本庭
    之事件，而依同條第2項之規定，免納裁判費，且迄至本院
    言詞辯論終結止，當事人並無其他訴訟費用之支出，就此部
    分自無諭知本件訴訟費用負擔之必要。又原告所為宣告假執
    行之聲請，僅在促使法院為此職權之行使，本院自不受其拘
    束，仍應逕依職權宣告假執行，然本件既已依職權宣告假執
    行，自無再命原告提供擔保之必要。至原告之訴經駁回部分
    ，其假執行之聲請即失所附麗，應併予駁回。
中　　華　　民　　國　　111 　年　　3 　　月　　10　　日
                  士林簡易庭  法  官  黃雅君
　　　　　　　　　
以上正本係照原本作成。
如不服本判決，應於判決送達後20日內，向本院提出上訴狀並應
記載上訴理由，如於本判決宣示後送達前提起上訴者，應於判決
送達後20日內補提上訴理由書（須附繕本）。
中　　華　　民　　國　　111 　年　　3 　　月　　10　　日
                              書記官  吳俊明